臺灣臺中地方法院刑事判決　　　　　　　94年度訴字第2059號
公　訴　人　臺灣臺中地方法院檢察署檢察官
被　　　告　甲○○
選任辯護人　羅豐胤律師
　　　　　　黃靖閔律師
上列被告因違反槍砲彈藥刀械管制條例案件，經檢察官提起公訴
（94年度偵緝字第522號），本院判決如下：
    主    文
甲○○無罪。
    理    由
一、公訴意旨略以：被告甲○○於不詳時間地點，取得具有殺傷
    力之改造手槍一把及子彈三顆，未經許可而持有之，甲○○
    將前開具有殺傷力之改造手槍及子彈，以報紙包裝放置於皮
    包內，於民國93年1月1日某時，將上開手槍及子彈寄藏於庚○○位於臺中市○○路488號之檳榔攤（即「甲口味檳榔攤
    」）之櫃臺旁抽屜內（證人庚○○上開犯行業經本院以93年
    度訴字第3085號刑事判決確定在案，刻正服刑中）。嗣於同
    年月6日下午9時10分許，經警持搜索票至上開處所執行搜索
    時為警查獲，因認被告甲○○涉犯修正前槍砲彈藥刀械管制
    條例第十一條第二項之未經許可持有可發射子彈具有殺傷力
    之改造手槍罪以及同條例第十二條第四項之未經許可持有子
    彈罪等罪嫌。
二、按犯罪事實應依證據認定之，無證據不得認定犯罪事實；又
    不能證明被告犯罪者，應諭知無罪之判決，刑事訴訟法第一
    百五十四條第二項、第三百零一條第一項分別定有明文。次
    按，事實之認定應憑證據，如未能發現相當證據，或證據不
    足以證明，自不能以推測或擬制之方法，以為裁判基礎；又
    所謂認定犯罪事實之證據，係指足以認定被告確有犯罪行為
    之積極證據而言，而認定犯罪事實所憑之證據，雖不以直接
    證據為限，間接證據亦包括在內，然而無論直接或間接證據
    ，其為訴訟上之證明，須於通常一般人均不致有所懷疑，而
    得確信其為真實之程度，始得據之為有罪之認定，倘其證明
    尚未達到此一程度，而有合理懷疑存在時，事實審復已就其
    心證上理由予以闡述，敘明其如何無從為有罪之確信，因而
    為無罪之判決，尚不得任意指為違法；末按，刑事訴訟法第
    一百六十一條已於91年2月8日修正公布，其第一項規定：檢
    察官就被告犯罪事實，應負舉證責任，並指出證明之方法。
    因此，檢察官對於起訴之犯罪事實，應負提出證據及說服之
    實質舉證責任。倘其所提出之證據，不足為被告有罪之積極
    證明，或其指出證明之方法，無從說服法院以形成被告有罪
    之心證，基於無罪推定之原則，自應為被告無罪判決之諭知
    ；最高法院著有29年上字第3105號、40年臺上字第86號、76
    年臺上字第4986號、92年臺上字第128號判例可資參照。
三、公訴人認被告甲○○涉犯修正前槍砲彈藥刀械管制條例第十
    一條第四項及同條例第十二條第四項等罪嫌，係以：(一)證人
    庚○○於本院93年度訴字第3085號被訴違反槍砲彈藥刀械管
    制條例案件（下簡稱前案）在警詢、偵訊、審理時之供述及
    在本院審理時之證述；(二)證人丙○○、丁○○、乙○○於前
    案警詢、偵查、審理及本院審理時之證述；(三)內政部警政署
    刑事警察局93年2月26日刑鑑字第0930012844號槍彈鑑定書
    一份；(四)本院前案扣案之改造手槍、子彈等，資為論據。訊
    據被告堅決否認有何被訴違反槍砲彈藥刀械管制條例之犯行
    ，辯稱：伊未曾持有改造手槍、子彈，更未曾將改造手槍、
    子彈放置於證人庚○○經營之檳榔攤內，伊曾經去過前開檳
    榔攤，都是去拿毒品施用等語。
四、茲就公訴人所提證據方法依序論述如次：
  (一)證人庚○○於前案供述及本院證述部分：
  1.證人庚○○於本院94年11月21日審理期日結證稱：被告甲○○大約是元旦的時候，在下午2、3點的時候拿槍彈來，甲○○是拿一個寬十幾公分、長將近二十公分的深藍色袋子，沒
    有把裡面的槍拿出來，甲○○對伊說「你現在還在玩ＢＢ彈
    的槍，我現在已經在玩真的槍」，伊回答甲○○說那是他的
    事情，伊不要聽，伊就走到檳榔攤前面去做生意；甲○○拿
    槍去的時候，有丙○○、乙○○、戊○○、丁○○等人在場
    。槍枝查獲時，是用深藍色的袋子裝，裡面用報紙包著，警
    察在檳榔攤就有拆開報紙，把槍拿出來讓大家看，而且還有
    照相，伊在查獲前沒看過槍，因為甲○○沒有從袋子裡面拿
    出槍來，伊沒有看袋子裡面有沒有槍，也沒有看有沒有報紙
    ，是被告甲○○告訴伊袋子裡面有槍，而且用報紙裝著；警
    察查獲後，在檳榔攤當場打開袋子，又打開報紙取出槍，伊
    才知道袋子裡面有報紙，報紙包著槍，警察查獲的袋子就是
    甲○○拿來那個袋子；印象中甲○○是吃飽飯1、2點的時候
    拿槍來，伊沒有時間觀念，對時間比較不能確定；甲○○拿
    來的袋子是淡藍色的，伊從頭到尾都跟律師說那個袋子是淡
    藍色的，伊記得起出槍的袋子是淡藍色的云云（見本院卷第
    87至95頁）。綜觀證人庚○○在本院審理時所為證述，對於
    被告甲○○在93年1月1日前往「呷口味檳榔攤」之時間，原
    證稱係當日下午2、3點，後改稱是吃飽飯1、2點，並稱伊沒
    有時間觀念，不能確定；而對於被告甲○○攜帶的袋子，原
    證稱是深藍色，後又改稱是淡藍色，再經本院提示本案93年
    1月6日查獲時之現場照片（見前案93年度偵字第3543號卷宗
    第97頁）令其辨識後則證稱：「該照片上為查獲的藏槍的袋
    子，照片的袋子是黑色，但我記得起出槍的袋子是淡藍色」
    云云（見本院卷第95頁），前後已互有矛盾之情。又證人庚○○於本院審理時既堅稱伊在查獲前只有看到袋子，查獲時
    經警當場打開袋子，再打開報紙，才知道袋子裡面有報紙及
    槍，是因為認得該袋子，所以才可以確定槍是被告甲○○帶
    來的云云，惟證人庚○○所證稱之查獲袋子顏色或為深藍色
    、或為淡藍色，均與經本院提示令證人庚○○辨識之93年1
    月6日查獲時之現場照片上袋子為黑色不符，是足見證人庚○○於本院審理時之上開證述已顯有瑕疵。
  2.又證人庚○○在本院審理時證稱其在查獲前只有看到袋子，
    查獲時經警當場打開袋子，再打開報紙，才知道袋子裡面有
    報紙及槍等情，亦與證人庚○○在前案警詢時供述稱：甲○○拿來的槍是用報紙包裝著沒有拆封（見前案93年度毒偵字
    第82號卷第15頁）；前案本院準備程序時供述稱；伊不知道
    甲○○來的時候，皮包內何物品，甲○○有拿那把槍出來，
    但是用報紙包著，看不出來是槍（見前案本院卷第21、22、
    24頁）；前案本院審理時供述稱：當時那把槍完全都是包起
    來的，用報紙包著，甲○○拿出來丟二、三下說這是槍，然
    後放在袋子（見前案本院卷78、79、80頁）等情，顯然不符
    。又證人庚○○於前案偵查中證稱：警察查獲後在檳榔攤當
    場打開袋子，又打開報紙取出槍云云，亦與本件查獲員警郭
    志輝、洪振張、阮士長、黃啟書於前案偵查中結證稱：93年
    1月6日查獲當日並沒有在現場剪開報紙看裡面的物品，因為
    當時附近發生槍擊案，我們要將槍彈查指紋及鑑定彈道，所
    以回到派出所等情（見93年度偵字第3543號卷第79至80頁）
    不符。
  3.綜上，證人庚○○關於前述本件槍彈之重要事項，既有矛盾
    之情，且與本案查獲時客觀事實不符，是證人庚○○所證稱
    之上開各情，是否堪信，已非無疑。
  (二)證人丙○○、丁○○、乙○○於前案及本案證述部分：
  1.證人丙○○於本院審理時結證稱：93年1月1日下午6點多伊
    下班後，在「呷口味檳榔攤」後面的隔間，被告甲○○從一
    個包包拿出槍，直接從包包拿出來，沒有用報紙包著，之後
    又放回包包內，印象中也沒有用報紙包起來，當時有庚○○
    、己○○、丁○○等人在場，被告拿去的包包樣式伊忘記了
    ，伊看查獲包包的照片，兩者顏色不太一樣，被告拿來的顏
    色好像比較淺云云（見本院卷第101至103頁、105頁）；於
    前案偵查、審理時證稱：93年1月1日時，伊在檳榔攤內看到
    被告甲○○拿一支槍過去，並顯示給大家看，該支槍是黑色
    短槍，被告將槍給大家看後，就放回自己包包；被告拿一把
    槍問大家這支槍好不好看，那時候有看到槍，在場的人除伊
    外，尚有證人庚○○、丁○○、乙○○、戊○○、林進順、
    己○○等七人，當日伊與伊弟弟丁○○過去，看到被告把槍
    拿出來給大家看，伊與伊弟弟就走了云云（見前案93年度偵
    字第3543號第14、15頁、本院卷第56、59頁）。經核，證人
    丙○○證述稱：伊與丁○○在檳榔攤，看到被告甲○○拿槍
    給大家看，有從包包取出槍來等情，與證人丁○○於本院審
    理時證稱：93年1月1日伊正要離開檳榔攤，被告剛好來，那
    時候是晚上用過晚餐後，伊與證人丙○○當時在檳榔攤內，
    伊有看到被告拿包包，但沒有看到被告拿槍出來，被告帶去
    的包包是黑色的，當時是晚上，天色黑了，所以伊不清楚包
    包的樣式，伊沒有看到有槍，是丙○○告訴伊說被告曾帶槍
    去檳榔攤等情（見本院卷第115至116頁），顯不相符。又證
    人丁○○與被告甲○○則素不相識，其若在上開時地看見被
    告甲○○炫耀槍枝，衡情自無迴護被告而為之隱瞞之理。故
    證人丁○○證述稱在上開時間並未看見被告甲○○拿槍，關
    於被告甲○○有無拿槍之事，完全是聽證人丙○○所言乙節
    ，應屬可信。故證人丙○○證稱伊是93年1月1日下午6點多
    以後與丁○○在「呷口味檳榔攤」內看見被告甲○○拿黑色
    手槍炫燿云云，亦難以採信。
  2.證人乙○○於本院審理時結證稱：伊在93年1月1日上午8點
    去檳榔攤，大約下午2點多離開，被告甲○○在檳榔攤拿槍
    要給庚○○看，是一支黑色手槍，被告從一個黑色包包拿出
    來，拿出來就是槍，沒有包裝，被告拿出槍的時間不會很長
    ，拿出來就放進去包包，包包好像是黑色的，當時有伊及庚○○、丙○○、丁○○、戊○○看到，己○○應該也有看到
    ，被告大約中午11點多把槍拿出來給大家看，伊確定不是晚
    上，不確定是白天的什麼時候，那時候伊還沒有吃午餐云云
    （見本院卷第108至110頁、第113頁）。經核與前案偵查中
    證稱：93年1月1日中午伊在睡覺，看到一個人拿一支槍在炫
    耀，該槍用報紙包起來，伊不知道真的或假的，但就報紙的
    外形看，像一支槍，因為報紙沒有打開，伊不知道是不是槍
    云云（見93毒偵82號卷宗第16頁），暨於前案審理時證稱：
    93年1月1日當天被告拿一個袋子有包裝紙包著，他說這是槍
    喔，他就拿來玩，然後他在那邊說他有槍，被告拿槍出來的
    時候伊在旁邊喝酒，被告拿槍出來時沒有解開包裝，是用報
    紙包著，伊說阿寬有在玩，就是拋著那包東西，被告是中午
    的時候拿那包東西過來的，當時伊在喝酒，伊忘了為何在偵
    訊中說我當時在睡覺，因為伊睡的時候被告還在那裡云云（
    見前案本院卷第62、64、69頁），明顯不符。又證人乙○○
    在本院審理時證稱當時丁○○、戊○○在場等情，亦與證人
    丁○○前揭證述，暨證人戊○○於本院審理時證稱：伊沒有
    親眼目睹，伊在前案警詢、偵查中之證述，大部分都是聽人
    家講的，是在查獲後，聽當時同時被查獲的人講的，是聽庚○○講的，93年1月1日伊有去檳榔攤，被告也有去檳榔攤，
    伊不知道被告到檳榔攤做什麼，伊沒有看到被告有無帶包包
    去，也沒有聽到被告有無說包包裡面有槍，伊當日是中午去
    晚上離開，被告比伊晚到，比伊早走，本件槍彈查獲後，同
    案被查獲的人在警局有聊天，庚○○有對大家說槍彈應該是
    被告的，伊受庚○○所言而影響後來的供述等情，顯不相符
    。
  3.是依上開所述，證人丙○○、乙○○之證述部分既分別有上
    開瑕疵，而證人丁○○又證稱其與證人丙○○一起在檳榔攤
    ，惟未看見被告甲○○炫耀黑色手槍，是公訴人所舉此部分
    之證據方法，是否堪以證明被告犯罪，亦非無疑。
  (三)更有甚者，本件如對照前揭證人庚○○之供、證述，及證人
    丙○○、乙○○之證述，更可發現關於被告甲○○在93年1
    月1日拿槍、袋子至檳榔攤之時間、袋子顏色、槍枝情狀之
    上開各情，尚有明顯疵累：
  1.關於被告甲○○在93年1月1日在檳榔攤之時間：
    證人庚○○供、證述稱：被告甲○○在中午、下午2、3點或
    下午1、2點前來「呷口味檳榔攤」云云；證人乙○○證述稱
    ：其在當日上午8時至下午2時在檳榔攤內，被告大約是中午
    11點多把槍拿出來給大家看，可以確定不是晚上，不確定是
    白天的什麼時候，但那時候伊還沒有吃午餐云云；證人丙○○證述稱：其與證人丁○○在93年1月1日下午6時伊下班後
    前往檳榔攤而看見被告甲○○展示黑色手槍云云，經核其時
    間點實有踽齬。
  2.關於被告甲○○帶來的袋子顏色、槍枝情狀：
    證人庚○○對於被告甲○○所帶來之袋子顏色，或稱深藍色
    、或稱淡藍色，並與經本院提示令證人庚○○辨識之93年1
    月6日查獲時之現場照片上袋子為黑色不符，又其在本院審
    理時堅稱查獲前只看到袋子，不知道袋子裡面有無報紙、槍
    枝，與前案偵查、審理中證稱被告甲○○拿槍出來，但是用
    報紙包著，看不出來是槍，被告甲○○拿出來丟二、三下說
    是槍，顯然不符，而有瑕疵，已如前述；而證人庚○○上開
    供、證述，更與證人乙○○證述稱：被告甲○○在93年1月1
    日拿黑色手槍，從黑色包包拿出來，拿出來就是槍，沒有包
    裝，被告是拿給庚○○看等情，暨證人丙○○亦證稱被告甲○○是拿一支黑色短槍顯示給大家看，證人庚○○有在場等
    情不符；且證人庚○○堅稱被告甲○○帶來的袋子就是經警
    查獲的袋子，更與證人丙○○證稱兩者顏色不同互有矛盾。
  3.證人庚○○、丙○○、乙○○等人關於前述本件槍彈之重要
    事項，既有矛盾之情，且彼此之證述又均有上開瑕疵，在上
    開瑕疵未予究明之前，若無其餘事證足以互佐證人庚○○、
    丙○○、乙○○證述內容之真實性，即不得據以採為不利於
    被告認定之論罪基礎。
  (四)再核，證人己○○在本院審理時則證述稱：其有看到一個人
    拿槍來，但不是跟他很熟，「很像是」庭上的被告，伊不太
    清楚現場有何人，確定的時間不記得，證人庚○○有無在場
    「忘記了」，沒有注意到拿槍的人是從何處拿槍出來等語（
    見本院卷第97至98頁）。是依證人己○○之上開證述，亦無
    法據以究明關於被告前往檳榔攤之時間、在場之人、袋子顏
    色、槍枝情狀之上開各情。再者，證人丁○○、戊○○已明
    確證述其關於本案槍枝各情，均係聽聞他人傳述而來，已如
    前述，則證人丁○○、戊○○並非親自耳聞、眼見被告確有
    交付如附表所示之槍彈予證人庚○○之事實，則渠等證人證
    述內容，難認係基於親自見聞被告持有本件槍彈之實際經驗
    為基礎，即不得作為本案之證據。
  (五)槍彈鑑定書及本院前案扣案之改造手槍、子彈部分：
  1.至於本件為警查獲之扣案槍枝經送請內政部警政署刑事警察
    局鑑定結果：１、送鑑改造手槍一支（含彈匣一個，槍枝管
    制編號0000000000號），認係由仿ＢＥＲＥＴＴＡ廠８４型
    半自動手槍製造之玩具手槍換裝土造金屬槍管而成之改造手
    槍，機械性能良好，可擊發適用子彈，認具殺傷力；送鑑改
    造子彈三顆，認均係具直徑約９．１ｍｍ金屬彈頭之土造子
    彈，經採樣一顆試射，可擊發，認具殺傷力等情，雖有有內
    政部警政署刑事警察局93年2月26日刑鑑字第0930012844號
    槍彈鑑定書一份附卷可稽（詳年度偵字第號影卷第49至53頁
    ），然該等扣案物及鑑定報告，僅足以證明為警在證人庚○○之上開檳榔攤所查扣之槍彈確係可發射金屬或子彈具有殺
    傷力之改造手槍及具有殺傷力或破壞性之管制彈藥，屬槍砲
    彈藥刀械管制條例所管制之違禁物，然在本案既無其他直接
    證據足資佐證被告確有持有本件槍彈之事實，自非得據而推
    論被告甲○○即有被訴持有本件槍彈之犯行。
  2.本件前案偵查中，曾先後將扣案之槍彈及外包裝之皮包送請
    內政部刑事警察局鑑定有無留存被告甲○○之指紋結果，查
    無可供比對之指紋，此有該局鑑驗報告二份在卷可參（見93
    年度偵字第3543號卷宗第69頁、第126頁）；本院再將扣案
    之改造手槍一把，送請法務部調查局鑑定結果：經檢視發現
    已為其他單位採氰丙烯酸酯潛伏指紋發現法處理過，致其上
    為重疊、殘缺、模糊之煙燻指紋所覆蓋，無法再予處理其上
    是否有93年1月6日前留存之指紋，亦有法務部調查局94年調
    科字第09400455060號鑑定通知書在卷可參。
  3.本案槍彈係在證人庚○○所經營之檳榔攤之櫃子抽屜內查獲
    ，而上開櫃子因為有錢放在裡面，故平日僅有證人庚○○、
    己○○、己○○之弟、己○○之子或檳榔攤之股東等人可以
    開啟，被告甲○○僅為檳榔攤的客戶，到店內若有去櫃檯都
    是關於買檳榔的事等情，已據證人己○○證述無訛（見本院
    卷第101頁），則被告甲○○當無從擅自開啟上開檳榔攤內
    放置金錢之櫃子，是以，此部分之事證亦不得據以採為不利
    於被告認定之論罪基礎。
五、綜上所述，經本院就公訴人所提證據方法，參酌全案卷證中
    之證據資料一一檢驗，經核：(一)證人庚○○在本案審理時對
    於包裝、方式之陳述更有前後矛盾之情，並與前案偵訊、審
    理時前後所為證述不一，而有明顯瑕疵；(二)證人庚○○、丙○○、乙○○關於時間、包裝、方式所述互核不符；證人己○○之證述內容亦無從據以究明上開瑕疵；證人丁○○、戊○○之證述內容並非渠等親見親聞，不得作為不利於被告犯
    行認定之證據；(三)本案槍枝上已無從鑑定其上是否有93年1
    月6日前留存之指紋，有法務部調查局上開鑑定通知書可憑
    ；(四)前案扣案物及鑑定報告，僅足以證明扣案之槍彈確屬槍
    砲彈藥刀械管制條例所管制之違禁物，非得據而推論被告甲○○即有被訴持有本件槍彈之犯行。是公訴人所指之證據，
    均無從獲致被告確實持有本件槍彈之證據，本件即無積極證
    據足以證明被告確有被訴違反槍砲彈藥刀械管制條例之犯行
    ，公訴人所舉之證據既均不足以證明被告確有公訴人所訴之
    前揭犯行，則本件即屬不能證明被告犯有未經許可持有改造
    手槍以及子彈等罪。本院對於卷內訴訟資料經逐一剖析，參
    互審酌，尚無從獲得有罪之心證，揆諸前開法律規定及判例
    意旨，自應諭知被告無罪之判決，以示慎審。
六、據上論斷，應依刑事訴訟法第三百零一條第一項，判決如主
    文。
中　　華　　民　　國　　94　　年　　12　　月　　16　　日
                  刑事第五庭  審判長法  官  賴恭利
                                    法  官  巫淑芳
                                    法  官  林慧貞
上正本證明與原本無異。
如不服本判決，應於送達後十日內向本院提出上訴狀（須附繕
本），上訴於臺灣高等法院臺中分院。
                                    書記官  張皇清
中　　華　　民　　國　　94　　年　　12　　月　　16　　日
